臺灣臺南地方法院民事裁定
111年度消債清字第67號
債  務  人  敖勝展即敖鴻圖


代  理  人  黃雅玲律師(法扶律師)
上列當事人因消費者債務清理事件聲請清算，本院裁定如下：
    主  文
聲請人敖勝展即敖鴻圖自民國一百一十一年十二月二十三日下午
四時起開始清算程序，並命司法事務官進行本件清算程序。
    理  由
一、聲請意旨略以：聲請人即債務人敖勝展即敖鴻圖前向金融機
    構辦理信用貸款、信用卡契約等，致積欠無擔保債務計新臺
    幣（下同）2,397,207元，另尚積欠有擔保債務1,000,000元
    ，因無法清償債務，乃於民國111年8月間向本院聲請前置調
    解，惟因無法負擔債權人所提還款方案，而於111年9月5日
    調解不成立，因聲請人有不能清償債務或有不能清償之虞，
    復未經法院裁定開始更生程序或宣告破產，爰依法聲請准予
    裁定清算等語。
二、按「債務人不能清償債務或有不能清償之虞者，得依本條例
    所定更生或清算程序，清理其債務。」消費者債務清理條例
    （下稱消債條例）第3條定有明文。衡以消費者與金融機構
    間債之關係之發生，係依契約自由原則及相互間之信賴為基
    礎，此為社會經濟活動得以維繫及發展之重要支柱，債務人
    經濟窘迫，固不應任其自生自滅，債權人一方之利益，仍不
    能因之摒棄不顧。是債務人於協商程序中，自應本於個人實
    際財產及收支狀況，依最大誠信原則，商討解決方案。如終
    究不能成立協商，於聲請更生或清算時，法院審酌上開條文
    所謂「不能清償或有不能清償之虞」，自宜綜衡債務人全部
    收支、信用及財產狀況，評估是否因負擔債務，而不能維持
    最基本之生活條件；所陳報之各項花費，是否確屬必要性之
    支出；如曾有協商方案，其條件是否已無法兼顧個人生活之
    基本需求等情，為其判斷之準據。
三、經查：
  ㈠聲請人前向金融機構辦理辦理信用貸款、信用卡契約等，致
    積欠無擔保債務計2,397,207元，另尚積欠有擔保債務1,000
    ,000元，因無法清償債務，而於111年8月間向本院聲請前置
    調解，嗣因無法負擔債權人所提還款方案而於111年9月5日
    調解不成立，有111年8月9日前置調解聲請狀所附債權人清
    冊、財團法人金融聯合徵信中心前置協商專用債權人清冊、
    111年9月20日清算聲請狀所附調解不成立證明書等件在卷可
    稽(見調解卷第23、23-48頁、本院卷第121頁)，堪信為真實
    。
  ㈡聲請人前為好旺食品行之負責人，106年9月至111年8月每月
    平均銷售額為78,250元，並於111年9月2日歇業，現無業，
    由女兒資助其必要生活費用每月5,000元，名下無財產，109
    、110年度申報所得為84,155元、76,574元，未投保勞工保
    險等情，有111年9月20日清算聲請狀所附財產及收入狀況說
    明書、綜合所得稅各類所得資料清單暨國稅局財產歸屬資料
    清單、勞工保險被保險人投保資料表、商業登記資料、中華
    民國人壽保險商業同業公會保險業通報作業資訊系統資料查
    詢結果表、臺南市政府經濟發展局函、臺南市政府衛生局函
    、本院稅務電子閘門財產所得調件明細表、111年10月20日
    陳報狀、財政部南區國稅局臺南分局111年10月18日函、臺
    南市政府社會局111年12月19日函附卷可稽（見本院卷第17
    、23-25、51-66、115-119、183-189、269-271頁）。則查
    無聲請人有其他收入來源，佐以聲請人確因年邁而未有謀生
    能力，則聲請人陳稱其並無固定收入，僅能倚靠女兒負擔每
    月個人必要支出，尚非不可採信。
  ㈢至聲請人個人日常生活必要費用部分，審酌聲請人負債之現
    況，基於社會經濟活動之互賴及誠信，該日常生活所需費用
    ，自應節制開支，不得有超越一般人最低生活標準之享受，
    否則反失衡平，本院依消債條例第64條之2第1項，參酌衛福
    部社會司所公告歷年最低生活費標準，臺南市111年度之每
    人每月最低生活費為14,230元之1.2倍為17,076元，則聲請
    人每月最低生活費除有特殊情形並有證據證明者外，自宜以
    此為度，始得認係必要支出。聲請人主張每月個人必要生活
    費依上開標準，應認可採。
  ㈣綜上所述，以聲請人現每月之收入5,000元為其償債能力基準
    ，扣除其每月個人必要生活費17,076元後已無所餘，顯無法
    清償聲請人目前負債總額2,397,207元，且另積欠有擔保債
    務1,000,000元，堪認聲請人確有不能清償債務或有不能清
    償之虞之情事。從而，聲請人主張已不能清償債務，聲請本
    院准予清算，依所舉事證及本院調查結果，即無不合。
四、末按「法院開始清算程序之裁定，應載明其年、月、日、時
    ，並即時發生效力。」、「法院裁定開始更生或清算程序後
    ，得命司法事務官進行更生或清算程序，必要時得選任律師
    、會計師或其他適當之自然人或法人一人為監督人或管理人
    。」，消費者債務清理條例第83條第1項、第16條第1項分別
    定有明文。本件聲請人其目前收入及財產狀況，不能履行債
    務，未償之債務亦屬不能清償，有如上述。從而，聲請人聲
    請清算，洵屬有據，應予准許，爰命司法事務官進行本件清
    算程序。
五、依消費者債務清理條例第11條第1項、第83條第1項、第16條
    第1項，裁定如主文。
中　　華　　民　　國　　111 　年　　12　　月　　23　　日
                      民事第四庭  法  官　李姝蒓
以上正本證明與原本無異。
本裁定不得抗告。
本裁定已於111年12月23日下午4時公告。
中　　華　　民　　國　　111 　年　　12　　月　　23　　日
                                  書記官　張鈞雅